【裁判字號】    98,裁,779
【裁判日期】    980326
【裁判案由】    有關人事行政事務
【裁判全文】
最  高  行  政  法  院  裁  定
                                       98年度裁字第779號
上  訴  人  甲○○
被 上訴 人  審計部
代  表  人  林慶隆
上列當事人間有關人事行政事務事件，上訴人對於中華民國95年
12月28日臺北高等行政法院95年度再字第17號判決，提起上訴，
本院裁定如下：
    主  文
上訴駁回。
上訴審訴訟費用由上訴人負擔。
    理  由
一、按對於高等行政法院判決之上訴，非以其違背法令為理由，
    不得為之，行政訴訟法第242條定有明文。依同法第243條第
    1項規定，判決不適用法規或適用不當者，為違背法令；而
    判決有同條第2項所列各款情形之一者，為當然違背法令。
    是當事人對於高等行政法院判決上訴，如依行政訴訟法第24
    3條第1項規定，以高等行政法院判決有不適用法規或適用不
    當為理由時，其上訴狀或理由書應有具體之指摘，並揭示該
    法規之條項或其內容；若係成文法以外之法則，應揭示該法
    則之旨趣，倘為司法院解釋或本院之判例，則應揭示該判解
    之字號或其內容。如以行政訴訟法第243條第2項所列各款情
    形為理由時，其上訴狀或理由書，應揭示合於該條項各款之
    事實。上訴狀或理由書如未依此項方法表明者，即難認為已
    對高等行政法院判決之違背法令有具體之指摘，其上訴自難
    認為合法。
二、本件上訴人（即原審再審原告）原任被上訴人（即原審再審
    被告）所屬臺灣省臺中市審計室人事管理員，經被上訴人於
    民國（下同）78年12月14日以（78）臺審部人字第001576號
    令（下稱調職令）將其調為被上訴人所屬科員，並以79年1
    月3日（79）臺審部人字第790011號函（下稱資遣函）核定
    資遣。上訴人不服，循序提起本件行政訴訟，歷經原審法院
    92年8月22日91年度訴字第5026號判決駁回其訴，及本院95
    年1月11日95年度判字第13號判決（下稱原確定判決）駁回
    其上訴而告確定，上訴人仍不服原確定判決，以行政訴訟法
    第273條第1項第13款及第14款事由，向原審提起再審之訴，
    （第13款部分另經原審以上訴人未具體表明再審理由為不合
    法，裁定駁回此部分再審之訴，不在本案上訴範圍）。案經
    原審法院就第14款部分以95年12月28日95年度再字第17號判
    決駁回其訴，其判決意旨略以：銓敘部78年9月11日（78）
    臺華甄2字第282862號函係主管機關之行政示釋，並非證物
    自無行政訴訟法第273條第1項第14款之適用。又原確定判決
    駁回上訴人在原程序之上訴，已敘明(一)因公務員身分受行政
    處分得否提起行政爭訟，應就處分內容分別論斷，如該行政
    處分足以改變公務員身分關係，或於公務員權益有重大影響
    之處分，或基於公務員身分所生之公法上財產上請求權遭受
    侵害，可提起行政爭訟；至於未改變公務員身分之記過、考
    績評定或機關內部所為之管理措施，僅得依公務員保障法所
    定申訴程序請求救濟，不得提起行政爭訟。（司法院釋字第
    243號、第266號、第323號解釋參照）經核系爭調職令之內
    容，係被上訴人就設置其機關內人事管理人員之調動職務命
    令，嗣並經銓部於79年1月23日以79臺華法3字第0367526
    號函被上訴人同意商調。而上訴人原任被上訴人所屬臺灣省
    臺中市審計室人事管理員職務，雖列為「委任第5職等至薦
    任第7職等」，但上訴人當時所具合格實授資格僅為委任第5
    職等，嗣經為被上訴人委任第4職等至第5職等一般行政職系
    科員，係屬同官等範圍內之調任，對上訴人憲法所保障服公
    職之權利並無重大影響，依上所述，非屬訴願法及行政訴訟
    法上之行政處分。況上訴人曾提起行政訴訟，請求撤銷系爭
    調職令，因逾越訴願期間，經本院於83年10月28日以83年度
    裁字第1256號裁定駁回其訴，此有該裁判書影本附卷為憑，
    從而，上訴人對之提起確認行政處分無效訴訟，自非合法。
    (二)經查，上訴人係於78年12月20日向被上訴人簽請資遣，被
    上訴人以前揭資遣函核定資遣，因被上訴人核定資遣時，上
    訴人為被上訴人所屬總務處科員，而非人事管理員，依公務
    人員任用法第29條第1項之規定，僅須經上級主管機關即監
    察院核准即屬有效，上訴人主張被上訴人無權核定資遣云云
    ，尚非有據。另按「確認行政處分無效及確認公法上法律關
    係成立或不成立之訴訟，非原告有即受確認判決之法律上利
    益者，不得提起之」，行政訴訟法第6條第1項前段定有明文
    。本件上訴人之公務員關係已因資遣而消滅，則其調任被上
    訴人科員前與臺灣省臺中市審計室人事管理員職務之公務人
    員身分關係存在與否，即無受確認判決之利益存在，因此，
    上訴人訴請確認該身分關係存在，並命被上訴人應予回復上
    訴人上述職務之公務人員身分，仍屬無據，原審判決就上訴
    人之請求於法無據，已於判決書內詳為論述，經核並無不合
    等詞。足見上訴人所指被上訴人79年1月10日（79）臺審部
    人字第790036號函（即被上訴人函請銓敘部同意商調函）及
    銓敘部79年1月23日（79）臺華法3字第0367526號函（即銓
    敘部同意商調函），於原確定判決業經審酌，上訴人仍執詞
    迭為爭執，顯無再審理由等由，據以駁回上訴人再審之訴。
三、本件上訴人對於臺北高等行政法院判決上訴，主張：（一）
    上訴人之臺中市審計室人事管理員乙職，依中央法規標準法
    第16條、人事管理條例第8條、行政程序法第111條第6款之
    規定，應認為仍然存在，從而，被上訴人核定資遣上訴人時
    ，上訴人依法應非被上訴人所屬總務處科員，亦即依法應仍
    係臺中市審計室人事管理員之身分，故被上訴人無權核定資
    遣上訴人，原審判決顯有違背法令之情事。（二）查原判決
    就被上訴人79年1月10日臺審部人字第790036號函及銓敘部
    79年1月23日79臺華法3字第0367526號函之違法情形，未見
    任何斟酌理由，顯有判決不備理由之違背法令。（三）本案
    系爭人事調動命令係包括將上訴人之原職臺中市審計室人事
    管理員免除，並非僅所謂「調任」一項處分而已，又銓敘部
    79年1月23日79臺華法3字第0367526號函之資遣處分，亦對
    上訴人服公職權利有重大影響，是前原審判決認定:「係屬
    同官等範圍之調任，對上訴人憲法所保障服公職之權利並無
    重大影響」乙節，自非有理由等語，雖以該判決違背法令為
    由，惟核其上訴理由，係就原審已論斷者，泛言未論斷，或
    就原審所為論斷，泛言其論斷矛盾，而非具體說明其有何不
    適用法規或適用法規不當之情形，並揭示該法規之條項或其
    內容，及合於行政訴訟法第243條第2項所列各款之事實，難
    認對該判決之如何違背法令已有具體之指摘。依首開規定及
    說明，應認其上訴為不合法。
四、據上論結，本件上訴為不合法。依行政訴訟法第249條第1項
    前段、第104條、民事訴訟法第95條、第78條，裁定如主文
    。
中    華    民    國    98    年    3     月    26    日
                    最高行政法院第七庭
                        審判長法官  藍  獻  林
                              法官  黃  本  仁
                              法官  胡  方  新
                              法官  廖  宏  明
                              法官  姜  素  娥
以  上  正  本  證  明  與  原  本  無  異
中    華    民    國    98    年    3     月    27    日
                              書記官  彭  秀  玲


司法院資訊處製作；財團法人民間司法改革基金會備份。
